臺灣彰化地方法院刑事判決　　　　　　 100年度易字第1057號
公　訴　人　臺灣桃園地方法院檢察署檢察官
被　　　告　李建宏
上列被告因詐欺案件，經檢察官提起公訴（100年度偵字第1763
號），及移送併辦（100年度偵字第8524號），被告於準備程序
中就被訴事實為有罪之陳述，經本院合議庭評議後裁定由受命法
官獨任改行簡式審判程序審理，判決如下：
    主  文
李建宏幫助意圖為自己不法之所有，以詐術使人將本人之物交付
，處有期徒刑月，如易科罰金，以新臺幣壹仟元折算壹日。
    事  實
一、李建宏明知若有人欲使用與本身無任何關連性者之金融機構
    帳戶，則該人無非意在藉此「人頭帳戶」以掩飾欲為之不法
    行徑，因之，將己有之金融機構帳戶存摺、金融卡及密碼交
    付素昧平生而不具任何信賴關係之人，極有可能遭之充為詐
    欺取財等相類犯罪之收贓工具，竟基於即便助成如是之結果
    亦與本意無違之幫助詐欺取財之不確定故意，於民國99年間
    ，在網路聊天室相識真實姓名年籍不詳，網路暱稱「小婷」
    之成年女子（下稱「小婷」），而在逢甲夜市附近麥當勞，
    將其所有開立之花旗（臺灣）商業銀行股份有限公司臺中分
    行（下稱花旗銀行臺中分行）帳號：000-0000000000號之銀
    行存款帳戶之金融卡及密碼，交付與「小婷」使用，容任其
    所屬詐騙集團做為詐欺取財之工具，而以此方式幫助該詐騙
    集團使用上開金融帳戶詐騙他人匯款。該詐騙集團成員，取
    得上開花旗銀行臺中分行之金融卡、密碼後，即共同基於意
    圖為自己不法所有之犯意聯絡，於如附表所示時間，以如附
    表所示詐騙方法詐騙如附表所示被害人（或告訴人），致使
    如附表所示之被害人（或告訴人）陷於錯誤，於如附表所示
    時間匯款如附表所示款項至上開帳戶內。嗣因如附表所示被
    害人（或告訴人）察覺有異，而報警循線查悉上情。
二、案經劉古秀姬訴由彰化縣警察局鹿港分局報告臺灣桃園地方
    法院檢察署檢察官暨高雄市警察局鳳山分局報告臺灣高雄地
    方法院檢察署呈請臺灣高等法院檢察署檢察長令轉臺灣彰化
    地方法院檢察署檢察官偵查起訴。
    理  由
一、按除被告所犯為死刑、無期徒刑、最輕本刑為3 年以上有期
    徒刑之罪或高等法院管轄第一審案件者外，於第一次審判期
    日前之準備程序進行中，被告先就被訴事實為有罪之陳述時
    ，審判長得告知被告簡式審判程序之旨，並聽取當事人、代
    理人、辯護人及輔佐人之意見後，裁定進行簡式審判程序，
    刑事訴訟法第273條之1第1項定有明文。經核本案被告李建
    宏所犯均係死刑、無期徒刑、最輕本刑為3年以上有期徒刑
    以外之罪，其於準備程序中就被訴事實為有罪之陳述，經法
    官告知簡式審判程序之旨，並聽取公訴人、被告之意見後，
    本院爰依首揭規定，合議裁定由受命法官獨任進行簡式審判
    程序，合先敘明。
二、上開犯罪事實，業據被告於100年10月25日偵訊時及本院審
    理時坦承不諱（見臺灣彰化地方法院檢察署100年度偵字第
    8524號卷第8及其反面頁、本院卷第26、32頁），並經如附
    表所示之被害人或告訴人於警詢時指述綦詳，並有如附表各
    編號證據欄所示之書證在卷可稽，足徵被告之自白與事實相
    符，本案事證已經明確，被告之犯行堪予認定，應依法論科
    。
三、按幫助犯之成立，主觀上行為人須有幫助故意，客觀上須有
    幫助行為，亦即須對於犯罪與正犯有共同之認識，而以幫助
    之意思，對於正犯資以助力，而未參與實施犯罪之行為者而
    言，最高法院75年度台上字第1509號、84年度台上字第5998
    號、88年度台上字第1270號判決意旨參照。被告將其所開立
    金融機構帳戶之金融卡及密碼提供與「小婷」，供其所屬犯
    罪集團成員詐騙財物，被告顯基於幫助他人詐欺財物之犯意
    ，提供金融機構金融卡及密碼與他人之行為，屬刑法詐欺罪
    構成要件以外之行為，其既以幫助他人詐欺之意思而參與犯
    罪構成要件以外之行為，核其所為，係犯刑法第30條第1項
    、刑法第339條第1項之幫助詐欺取財罪。被告1次提供上開
    花旗銀行臺中分行帳戶資料之一幫助行為衍生如附表所示被
    害人或告訴人等受詐之結果，核屬一行為觸犯數罪名之想像
    競合犯，應依刑法第55條規定從一重處斷。又被告係幫助他
    人犯罪，審酌其犯罪情節，爰依刑法第30條第2項之規定減
    輕其刑。審酌被告率將金融卡及密碼交付他人充為犯罪收贓
    之用，不僅助長詐欺等財產犯罪於社會上充斥橫行，且因有
    「人頭戶」包藏掩飾致而查緝困難之故，主犯成員遂有恃無
    恐，行徑乃更加囂張、狂放，直視法律為無物、若敝馴屣致
    台灣漸成各種財產犯罪者之樂園，如入無人之境，惟其於上
    開偵訊時幡然悔悟坦承本案犯行，犯後態度尚佳，且無任何
    犯罪前科紀錄，此有臺灣高等法院被告前案紀錄表1份在卷
    可佐（見本院卷第8頁），現有正當工作（見臺灣彰化地方
    法院檢察署100年度偵字第1763號卷第5頁）等一切情狀，量
    處如主文所示之刑，並諭知易科罰金之折算標準。
四、被告提供之本案帳戶之金融卡兼密碼等物，並無證據可憑認
    其仍具保留所有權之意，是難謂尚屬其所有，又被告既為幫
    助犯，與正犯間並無「共同正犯連帶原則」之適用，因之，
    上開帳戶之金融卡於本案自不得宣告沒收。
據上論斷，依刑事訴訟法第273條之第1項、第299條第1項，刑法
第339條第1項、第30條第1項、第2項、第41條第1項前段，刑法
施行法第1條之1第1項、第2項前段，判決如主文。
案經檢察官紀雅惠到庭執行職務。
中    華    民    國   100    年    11    月    18    日
                  刑事第七庭    法  官  汪曉君
以上正本證明與原本無異。
如不服本判決應於收受判決後10日內向本院提出上訴書狀，並應
敘述具體理由；其未敘述上訴理由者，應於上訴期間屆滿後20日
內向本院補提理由書（均須按他造當事人之人數附繕本）「切勿
逕送上級法院」。
告訴人或被害人對於判決如有不服具備理由請求檢察官上訴者，
其上訴期間之計算係以檢察官收受判決正本之日期為準。
中    華    民    國   100    年    11    月    18    日
                                書記官  陳品潔
本案論罪科刑法條：
中華民國刑法第339條第1項
意圖為自己或第三人不法之所有，以詐術使人將本人或第三人之
物交付者，處5 年以下有期徒刑、拘役或科或併科1 千元以下罰
金（罰金部分，已依刑法施行法第1 條之1 第1 項、第2 項前段
規定，貨幣單位變更為新臺幣且金額提高為30倍）。
附表：
 ┌──┬───┬────┬────┬─────┬───────┬─────┬─────────────┐
 │編號│被害人│遭詐騙之│匯款時間│轉帳金額  │匯入帳戶      │詐騙方法  │證據                      │
 │    │（或告│時間    │        │（新臺幣）│              │          │                          │
 │    │訴人）│        │        │          │              │          │                          │
 ├──┼───┼────┼────┼─────┼───────┼─────┼─────────────┤
 │ 1  │劉古秀│100年1月│100年1月│150,000元 │被告之花旗商業│詐騙集團成│(1)證人即告訴人劉古秀姬之警│
 │    │姬（告│7日下午1│7日下午 │          │銀行股份有限公│員去電向劉│  詢筆錄（見臺灣彰化地方法│
 │    │訴人）│時許（起│晚間11時│          │司臺中分行帳號│古秀姬訛稱│  院檢察署100年度偵字第176│
 │    │      │訴書誤繕│01 分許 │          │000-0000000000│係其女性友│  3 號卷第9、10頁）       │
 │    │      │為下午3 │        │          │號帳戶        │人，擬向其│(2)花旗（臺灣）商業銀行臺中│
 │    │      │時30分許│        │          │              │借款買車，│  分行100年3月15日（100 ）│
 │    │      │）      │        │          │              │使劉古秀姬│  政查字第43058號函所附之 │
 │    │      │        │        │          │              │陷於錯誤，│  被告電子網路銀行交易明細│
 │    │      │        │        │          │              │至玉山銀行│  （見同上卷第80頁）      │
 │    │      │        │        │          │              │板新分行臨│(3)玉山銀行匯款回條（見同上│
 │    │      │        │        │          │              │櫃匯款    │  卷第32頁）              │
 │    │      │        │        │          │              │          │                          │
 │    │      │        │        │          │              │          │                          │
 ├──┼───┼────┼────┼─────┼───────┼─────┼─────────────┤
 │ 2  │郭世勳│100年1月│100年1月│29,999元  │同上          │詐騙集團成│(1)證人即被害人郭世勳之警詢│
 │    │      │7日晚間6│8日凌晨 │          │              │員去電向郭│  筆錄（見高雄市政府警察局│
 │    │      │時25分許│0時23分 │          │              │世勳佯稱其│  鳳山分局刑案偵查卷第1至3│
 │    │      │        │許      │          │              │在YAHOO 網│  頁）                    │
 │    │      │        │        │          │              │站購物因設│(2)中國信託銀行自動櫃員機交│
 │    │      │        │        │          │              │定為分期付│  易明細表（見同上卷第8頁 │
 │    │      │        │        │          │              │款，須至自│  ）                      │
 │    │      │        │        │          │              │動櫃員機操│(3)花旗（臺灣）商業銀行臺中│
 │    │      │        │        │          │              │作解除，使│  分行100年3月15日（100） │
 │    │      │        │        │          │              │郭世勳陷於│  政查字第43058號函所附之 │
 │    │      │        │        │          │              │錯誤，前往│  被告電子網路銀行交易明細│
 │    │      │        │        │          │              │址設臺南市│  （見偵字第1763號卷第80頁│
 │    │      │        │        │          │              │東區○○街│  ）                      │
 │    │      │        │        │          │              │187號統一 │                          │
 │    │      │        │        │          │              │發超商內之│                          │
 │    │      │        │        │          │              │中國信託銀│                          │
 │    │      │        │        │          │              │行自動櫃員│                          │
 │    │      │        │        │          │              │機匯款    │                          │
 │    │      │        │        │          │              │          │                          │
 ├──┼───┼────┼────┼─────┼───────┼─────┼─────────────┤
 │ 3  │謝旻伶│100年1月│100年1月│29,989元、│同上          │詐騙集團成│(1)證人即被害人謝旻伶之警詢│
 │    │      │7日晚間 │7日晚間 │29,989元，│              │員去電向謝│  筆錄（見偵字第1763號卷第│
 │    │      │10時許  │10時42分│共計59,978│              │旻伶佯稱其│  14 、15頁）             │
 │    │      │（起訴書│許、同年│元        │              │網路購物付│(2)郵政自動櫃員機交易明細表│
 │    │      │誤繕為下│1月8日凌│          │              │款方式設定│  2紙（見同上卷第25頁）   │
 │    │      │午10時42│晨0時18 │          │              │有誤，須至│(3)花旗（臺灣）商業銀行臺中│
 │    │      │分許）  │分許    │          │              │自動櫃員機│  分行100年3月15日（100） │
 │    │      │        │        │          │              │依指示操作│  政查字第43058號函所附之 │
 │    │      │        │        │          │              │，使謝旻伶│  被告電子網路銀行交易明細│
 │    │      │        │        │          │              │陷於錯誤，│  （見同上卷第80頁）      │
 │    │      │        │        │          │              │前往草屯鎮│                          │
 │    │      │        │        │          │              │中正路606 │                          │
 │    │      │        │        │          │              │號草屯郵局│                          │
 │    │      │        │        │          │              │櫃員機匯款│                          │
 │    │      │        │        │          │              │，嗣對方再│                          │
 │    │      │        │        │          │              │度去電向謝│                          │
 │    │      │        │        │          │              │旻伶佯稱操│                          │
 │    │      │        │        │          │              │作錯誤，使│                          │
 │    │      │        │        │          │              │謝旻伶又再│                          │
 │    │      │        │        │          │              │度依指示匯│                          │
 │    │      │        │        │          │              │款        │                          │
 ├──┼───┼────┼────┼─────┼───────┼─────┼─────────────┤
 │ 4  │蔡蕙如│100年1月│100年1月│19,117元、│同上          │詐騙集團成│(1)證人即被害人蔡惠如之警詢│
 │    │（起訴│7日晚間 │8日凌晨0│2,803元， │              │員佯裝中國│  筆錄（見偵字第1763號卷第│
 │    │書誤繕│10時許（│時10分許│共計21,920│              │信託財務部│  16、17頁）              │
 │    │為蔡惠│起訴書誤│、同年1 │元        │              │人員去電向│(2)花旗（臺灣）商業銀行臺中│
 │    │如）  │繕為下午│月8日凌 │          │              │蔡蕙如表示│  分行100年3月15日（100） │
 │    │      │5時30分 │晨10時17│          │              │付款方式設│  政查字第43058號函所附之 │
 │    │      │許）    │分許    │          │              │定為分期付│  被告電子網路銀行交易明細│
 │    │      │        │        │          │              │款，須至自│  （見同上卷第80頁）      │
 │    │      │        │        │          │              │動櫃員機操│(3)台北富邦銀行自動櫃員機交│
 │    │      │        │        │          │              │作解除，使│  易明細2紙（見同上卷第33 │
 │    │      │        │        │          │              │蔡蕙如陷於│  頁）                    │
 │    │      │        │        │          │              │錯誤，以台│                          │
 │    │      │        │        │          │              │北富邦銀行│                          │
 │    │      │        │        │          │              │自動櫃員機│                          │
 │    │      │        │        │          │              │分2次匯款 │                          │
 │    │      │        │        │          │              │          │                          │
 │    │      │        │        │          │              │          │                          │
 └──┴───┴────┴────┴─────┴───────┴─────┴─────────────┘